臺灣高等法院刑事判決
110年度上易字第1314號
上  訴  人  臺灣新北地方檢察署檢察官
被      告  劉興忠



上列上訴人因被告違反毒品危害防制條例案件，不服臺灣新北地
方法院109年度審易字第1540號，中華民國110年4月13日第一審
判決（起訴案號：臺灣新北地方檢察署109年度毒偵字第3082號
），提起上訴，本院判決如下：
    主  文
原判決撤銷。
甲○○施用第二級毒品，免刑。
    事  實
一、甲○○基於施用第二級毒品之犯意，於民國109年2月20日21時
    許，在新北市○○區○○街00號0樓住處，以將甲基安非他命放
    入玻璃球中燒烤並吸食所產生煙霧之方式，施用第二級毒品
    甲基安非他命1次。
二、案經新北市政府警察局三重分局報告臺灣新北地方檢察署檢
    察官偵查起訴。
    理  由
一、證據能力：
　　本件認定事實所引用之物證（尿液）、書證（驗尿報告），
    並無證據證明係公務員違背法定程序所取得，與本案事實亦
    有自然之關連性，且係檢察官指揮員警送往合格公司進行尿
    液鑑定所得書面，公訴人、被告甲○○迄至本案言詞辯論終結
    ，均不爭執該等卷證之證據能力，是依刑事訴訟法第158條
    之4之反面規定、第159條第1項「除法律別有規定」之例外
    （修法意旨明確指出包含同法第206條鑑定報告），下述認
    定事實所引用之證據方法均有證據能力。
二、認定事實：
　　上揭犯罪事實，業據被告始終坦承不諱，且被告為警查獲後
    所採集之尿液檢體（檢體編號C0000000），送驗結果確有安
    非他命、甲基安非他命之陽性反應，此有尿液採驗同意書、
    新北市政府警察局受採集尿液檢體人姓名及檢體編號對照表
    、台灣檢驗科技股份有限公司109年3月10日出具之濫用藥物
    檢驗報告附卷可佐，足認被告自白施用第二級毒品與事實相
    符，堪以採信。本件事證明確，被告犯行洵堪認定。
三、適用法律：　　
  ㈠核被告所為，係犯毒品危害防制條例第10條第2項之施用第二
    級毒品罪。被告為供施用而持有第二級毒品甲基安非他命，
    其持有第二級毒品之低度行為，為施用第二級毒品之高度行
    為所吸收，不另論罪。
　㈡查被告行為後，毒品危害防制條例第20條第3項、第23條第2
    項等規定，於109年1月15日經總統華總一義字第1090000409
    1號令修正公布，並自公布後6個月即於109年7月15日施行，
    依據修正後毒品危害防制條例第20條第3項、第23條第2項之
    立法意旨，對施用毒品之「病患性犯人」，立法已調整其刑
    事政策，放寬觀察、勒戒或強制戒治之適用時機，僅於觀察
    、勒戒或強制戒治執行完畢釋放後，3年內再犯第10條之罪
    者，始應依法追訴或裁定交付審理，如已超過3年，不論幾
    犯，均應再予機構內、外之處遇機會，此即「定期治療」之
    新模式，與刑事制裁交替運用，以期控制、改善至其戒除毒
    癮。亦即，前揭規定中所指「3年後再犯」，只要本次再犯
    （不論修正施行前、後）距最近1次觀察、勒戒或強制戒治
    執行完畢釋放，已逾3年者，即該當之，不因其間有無犯第1
    0條之罪經起訴、判刑或執行而受影響（最高法院109年度台
    上字第3826號判決意旨參照）。
　㈢按犯第10條之罪者，檢察官應聲請法院裁定，或少年法院（
    地方法院少年法庭）應先裁定，令被告或少年入勒戒處所觀
    察、勒戒，其期間不得逾二月。觀察、勒戒後，檢察官或少
    年法院（地方法院少年法庭）依據勒戒處所之陳報，認受觀
    察、勒戒人無繼續施用毒品傾向者，應即釋放，並為不起訴
    之處分或不付審理之裁定。又按本條例中華民國108年12月1
    7日修正之條文施行前犯第10條之罪之案件，於修正施行後
    ，依下列規定處理：二、審判中之案件，由法院或少年法院
    （地方法院少年法庭）依修正後規定處理；依修正後規定應
    為不起訴處分或不付審理之裁定者，法院或少年法院（地方
    法院少年法庭）應為免刑之判決或不付審理之裁定，毒品危
    害防制條例第20條第1項、第2項前段、第35條之1第2款分別
    定有明文。
　㈣經查，被告因施用毒品案件，迭經原審法院裁定送觀察、勒
    戒及強制戒治後，於96年8月14日停止戒治之處分釋放出所
    ，後於96年9月28日期滿，此有本院被告前案紀錄表在卷可
    查，此後被告多次犯施用毒品罪，均經法院論罪科刑，此次
    所為，與最近1次強制戒治執行完畢出所日即96年8月14日相
    距已逾3年，是本案被告之施用第二級毒品犯行，既於109年
    7月15日前所犯，且於109年7月10日繫屬於原審法院，屬審
    判中之案件，檢察官依修正前毒品危害防制條例規定提起公
    訴，起訴程式固未違背當時規定，然仍應依修正後規定處理
    。
　㈤原審法院依修正後毒品危害防制條例第35條之1第2款、第20
    條第1項規定，於109年8月14日以109年度審易字第1540號裁
    定被告送勒戒處所觀察、勒戒，嗣被告經送法務部○○○○○○○○
    附設勒戒所進行觀察、勒戒後，在所期間經評估認無繼續施
    用毒品之傾向，此有臺灣新北地方檢察署檢察官觀察勒戒處
    分執行指揮書、臺灣新北地方檢察署110年4月8日新北檢德
    審（振）109院觀執4字第302548號函暨所附有無施用毒品傾
    向通知書附卷可查，則依修正後毒品危害防制條例第20條第
    2項前段之規定，被告既經評定為無繼續施用毒品之傾向，
    原應由檢察官為不起訴處分，是依據前揭說明，本案依法自
    應為免刑之判決。
四、撤銷之理由：
　㈠原審基於相同之論理，對被告所犯之施用第二級毒品罪諭知
    免刑，固然有據；然而，檢察官上訴主張：刑事訴訟法306
    條規定「法院認為應科拘役、罰金或應諭知免刑或無罪之案
    件，被告經合法傳喚無正當理由不到庭者，得不待其陳述逕
    行判決」，但法院仍應經審理程序，於被告不到庭時，始得
    不待被告陳述而逕行判決，但原審未經審理通知被告到場即
    逕為免刑之判決，又不符合同法第307條所定例外得不經言
    詞辯論之情形，訴訟程序違背法令。
　㈡經查，原審確實未經審理並依法通知被告即逕為免刑之諭知
    ，於法有違，檢察官之上訴為有理由，原判決即無可維持，
    自應由本院踐行法定審理程序後，撤銷原判決，仍諭知被告
    免刑。　
據上論斷，應依刑事訴訟法第369條第1項前段、第364條、第299
條第1項但書，毒品危害防制條例第10條第2項、第35條之1第2款
，刑法第11條前段，判決如主文。
本案經檢察官洪三峯提起公訴，檢察官黃明絹提起上訴，檢察官
羅建勛到庭執行職務。
中　　華　　民　　國　　110 　年　　8 　　月　　31　　日
                    刑事第八庭  審判長法  官  陳世宗
                                      法  官  呂寧莉
                                      法  官  吳勇毅
以上正本證明與原本無異。
不得上訴。
                                      書記官  許家慧
中　　華　　民　　國　　110 　年　　8 　　月　　31　　日